臺灣新北地方法院刑事判決
111年度訴字第1147號
公  訴  人  臺灣新北地方檢察署檢察官
被      告  鄭宏開


選任辯護人  鄧傑律師
            許惟竣律師
上列被告因違反毒品危害防制條例等案件，經檢察官提起公訴（
111年度偵字第14258、14719、14730號、），本院判決如下：
    主  文
鄭宏開販賣第二級毒品未遂，處有期徒刑貳年陸月；又販賣第二
級毒品未遂，處有期徒刑貳年捌月；又販賣第二級毒品未遂，處
有期徒刑貳年捌月。應執行有期徒刑參年捌月。
扣案如附表壹編號一、附表貳編號一、附表參編號一所示之物均
沒收銷燬；附表壹編號三、附表貳編號二、附表參編號二、三、
四所示之物均沒收。
    事  實
一、鄭宏開明知甲基安非他命為毒品危害防制條例第2條第2項第
    2款所規定之第二級毒品，依法不得販賣，仍意圖營利，基
    於販賣第二級毒品甲基安非他命以牟利之犯意，分別為下列
    行為：
　　㈠鄭宏開以其持用如附表壹編號三之行動電話為聯繫工具，
      在社群軟體Grindr 之公開頁面，以暱稱「有貨可調 方便
      請密」，暗示販售甲基安非他命之訊息予不特定人。適有
      新北市政府警察局新莊分局頭前派出所警員陳俊宏於民國1
      11年2月28日，執行網路巡邏勤務發現上開暱稱，喬裝為買家
      將鄭宏開加入為社群軟體Grindr之好友，鄭宏開即以社群
      軟體Grindr為聯絡方式，並與陳俊宏達成以新臺幣（下同
      ）3,000元販賣1公克甲基安非他命之共識，並相約在新北
      市○○區○○路0段0號雅緹汽車旅館320號房交易。嗣於同日1
      7時30分許，鄭宏開前往上址房間，先交付甲基安非他命1
      包(毛重1.38公克)予陳俊宏，並向陳俊宏收取3,000元，立
      刻遭埋伏之警員逮捕而未遂，並當場扣得附表壹所示之物
      。
　　㈡鄭宏開以其持用如附表貳編號二之行動電話為聯繫工具，
      在社群軟體Grindr 之公開頁面，以暱稱「香菸」刊登「
      有貨可以問」等內容，暗示販售甲基安非他命之訊息予不
      特定人。適有新北市政府警察局新莊分局福營派出所警員
      林奕衡於111年3月2日19時17分許，執行網路巡邏勤務發現上
      開暱稱，喬裝為買家將鄭宏開加入為社群軟體Grindr、通
      訊軟體LINE之好友，鄭宏開即以社群軟體Grindr、通訊軟
      體LINE為聯絡方式，並與林奕衡達成以5,000元販賣2包甲
      基安非他命之共識後，即於同日23時47分許，騎乘車牌號碼
      606-KTE號普通重型機車前往位於新北市○○區○○路00號前之
      毒品交易地點，鄭宏開先向林奕衡收取5,000元，隨即交付
      2包甲基安非他命，旋遭埋伏之警員逮捕而未遂，當場扣
      得附表貳所示之物。
　　㈢鄭宏開以其持用如附表參編號四之行動電話為聯繫工具，
      在社群軟體Grindr 之公開頁面，以暱稱「(香菸圖案)好
      貨大家一起來hi分擔費用」等內容，暗示販售甲基安非他
      命之訊息予不特定人。適有新北市政府警察局新莊分局頭
      前派出所警員邱星豪於111年3月5日，執行網路巡邏勤務發現
      上開暱稱，喬裝為買家將鄭宏開加入為社群軟體Grindr、
      通訊軟體LINE之好友，鄭宏開即以社群軟體Grindr、通訊
      軟體LINE為聯絡方式，並與邱星豪達成以5,000元販賣2公
      克甲基安非他命之共識，並相約在新北市○○區○○○路00號欣
      歡汽車旅館門口交易。嗣於111年3月6日0時20分許，鄭宏
      開騎車前往上址，先交付載有「白色機車前面紅色袋子」
      之字條1張予邱星豪，並向邱星豪收取5,000元，隨後偕同
      邱星豪前往水碓三路42號前，拿取置放於該處之甲基安非
      他命後，旋遭埋伏之警員逮捕而未遂，當場扣得附表參所
      示之物。
二、案經新北市政府警察局新莊分局報告臺灣新北地方檢察署檢
    察官偵查起訴。　　　
    理  由
壹、證據能力部分：
　　按被告以外之人於審判外之陳述，雖不符刑事訴訟法第159
    條之1至第159條之4之規定，而經當事人於審判程序同意作
    為證據，法院審酌該言詞陳述或書面陳述作成時之情況，認
    為適當者，亦得為證據。當事人、代理人或辯護人於法院調
    查證據時，知有刑事訴訟法第159條第1項不得為證據之情形
    ，而未於言詞辯論終結前聲明異議者，視為有前項之同意，
    刑事訴訟法第159條之5定有明文。查本判決所引用被告以外
    之人於審判外作成之相關供述證據，雖屬傳聞證據，惟公訴
    人、被告鄭宏開及其辯護人於本院準備程序均表示同意作為
    證據，而未對證據能力有所爭執（見本院卷79頁），亦未於
    言詞辯論終結前聲明異議，本院審酌上開證據資料製作時之
    情況，尚無違法不當及證明力明顯過低之瑕疵，亦認為以之
    作為證據應屬適當，故認前揭證據資料均有證據能力。又本
    判決其餘所引用之非供述證據，查無違反法定程序取得之情
    形，亦均認具證據能力。
貳、實體部分：
一、認定事實之理由與依據：
　　㈠訊據被告對上開事實於本院審理時均坦承不諱，並有新莊
      分局頭前所員警111年2月28日出具之職務報告、新莊分局
      頭前所（網路巡查）對話譯文一覽表、新北市政府警察局
      新莊分局扣押筆錄、扣押物品目錄表、現場及扣案物照片
      、交友軟體Grindr對話紀錄截圖照片、臺北榮民總醫院11
      1年4月26日北榮毒鑑字第C0000000號毒品成分鑑定書（一
      ）、（二）、新莊分局福營派出所員警111年3月3日出具
      之職務報告、新北市政府警察局新莊分局搜索、扣押筆錄
      、扣押物品目錄表、新莊分局福營派出所（網路巡查）對
      話譯文一覽表、現場交易對話譯文、交友軟體Grindr、通
      訊軟體LINE對話紀錄截圖、扣案物品、被告騎乘之機車照
      片、臺北榮民總醫院111年4月26日北榮毒鑑宇笫C0000000
      號毒品成分鑑定書、扣案手機照片、新莊分局頭前所員警
      111年3月6日出具之職務報告、新北市政府警察局新莊分
      局搜索、扣押筆錄、扣押物品目錄表、新莊分局頭前所（
      網路巡查）對話譯文一覽表、現場及扣案物品照片、交友
      軟體Grindr、通訊軟體LINE對話紀錄截圖照片、臺北榮民
      總醫院111年4月26日北榮毒鑑字第C0000000號毒品成分鑑
      定書、扣案物品照片在卷可查（見臺灣新北地方檢察署11
      1年度偵字第14258號卷，下稱偵14258卷，第29至30、31
      至32、37至41、53至64、64至67、68、107至108頁、111
      年度偵字第14719號卷，下稱偵14719卷，第11、14至16、
      22至24頁反面、25至29、29頁反面至30頁反面、50、56頁
      正反面、111年度偵字第14730號卷，下稱偵14730卷，第3
      1至34、39至43、55至57、59至65、66至73、103、109至1
      13頁），堪認被告之自白應與事實相符，足以採信。
　　㈡按我國查緝販賣毒品，一向執法甚嚴，對於販賣毒品者尤
      科以重度刑責，又販賣毒品既係違法行為，當非可公然為
      之，亦無公定價格，且容易分裝並增減份量，而每次買賣
      之價量，可能隨時依雙方關係深淺、資力、需求量及對行
      情之認知、來源是否充裕、購買者被查獲時供述購買對象
      之可能風險之評估等情形，而異其標準，非可一概而論；
      販賣之利得，除被告坦承犯行或價量俱臻明確外，委難察
      得實情，販賣之人從價差或量差中牟利之方式雖異，其意
      圖營利之販賣行為則同一。兼以毒品通常量微價高，販賣
      者確有暴利可圖，茍非意圖販賣營利，一般人焉有可能甘
      冒重度刑責而販賣毒品。又販賣毒品者，其主觀上須有營
      利之意圖，且客觀上有販賣之行為，即足構成，至於實際
      上是否已經獲利，則非所問（最高法院104年度台上字第4
      07號判決意旨參照）。查本案員警係以約定價購之方式取
      得毒品，並非無償取得，被告與員警並不認識，當無賠本
      求售之可能，且被告確以事實欄所示之價格出售予佯裝為
      買家之員警，足認被告於上開之時、地，交付甲基安非他
      命予員警之際，主觀上有營利之販賣意圖甚明。
　　㈢綜上，本件事證明確，被告犯行足以認定，應依法論科。
二、論罪科刑：
　　㈠按銷售毒品之型態日新月異，尤以現今網際網路發達，透
      過電子媒體或網路方式宣傳販毒之訊息，使毒品之散布更
      為迅速，依一般社會通念，其惡性已對於販賣毒品罪所要
      保護整體國民身心健康之法益，形成直接危險，自得認開
      始實行足以與販賣毒品罪構成要件之實現具有必要關聯性
      之行為，已達著手販賣階段（最高法院109年度台上大字
      第4861號裁定意旨參照）。次按刑事偵查技術上所謂之「
      釣魚」，係指對於原已犯罪或具有犯罪故意之人，以設計
      引誘之方式，迎合其要求，使其暴露犯罪事證，再加以逮
      捕或偵辦者而言；則行為人如原即有販賣毒品營利之犯意
      ，雖因經警設計誘捕，致實際上不能完成毒品交易，然因
      其原即具有販賣毒品之意思，客觀上又已著手於販賣行為
      ，仍應論以販賣毒品未遂罪(最高法院102年度台上字第34
      27號判決意旨參照)。本件被告基於販賣第二級毒品甲基
      安非他命之犯意，在通訊軟體上刊登販賣甲基安非他命之
      廣告訊息，使不特定人瀏覽該訊息後得自行透過通訊軟體
      與被告聯繫購買毒品事宜，依上開說明，被告所為已達著
      手販賣毒品之階段，且警方符合「誘捕偵查」之情形，然
      因警員無實際買受毒品之真意，被告事實上不能真正完成
      買賣，故僅能論以販賣未遂。
　　㈡核被告所為，均係犯毒品危害防制條例第4條第6項、第2項
      之販賣第二級毒品未遂罪。被告販賣甲基安非他命前，意
      圖販賣而持有第二級毒品之低度行為，均應為販賣第二級
      毒品未遂之高度行為所吸收，不另論罪。被告所犯事實欄
      所示之3次犯行，犯意個別，行為亦殊，應予以分論併罰
      。
　　㈢刑之減輕事由：
　　　⒈被告事實欄所示之3次犯行，均已著手於本案販賣第二級
        毒品犯行之實行而不遂，為未遂犯，爰均依刑法第25條
        第2項規定，按既遂犯之刑減輕之。
　　　⒉被告就事實欄一㈠所示之犯行，於偵查及本院審理時均坦
        認之（見偵14258卷第21至27頁、本院卷第141頁），應
        依毒品危害防制條例第17條第2項規定，減輕其刑。
　　　⒊再按犯罪之情狀顯可憫恕，認科以最低度刑仍嫌過重者
        ，得酌量減輕其刑，刑法第59條定有明文。販賣第二級
        毒品罪之法定本刑為無期徒刑或10年以上有期徒刑，刑
        度甚重，然同為販賣第二級毒品之人，其原因動機不一
        ，犯罪情節未必相同，法律科處此類犯罪，所設之法定
        最低本刑不可謂不重。為達懲儆被告，並可達防衛社會
        之目的，自須依客觀之犯行與主觀之惡性二者加以考量
        其情狀，是否有可憫恕之處，適用刑法第59條之規定酌
        量減輕其刑，期使個案裁判之量刑符合比例原則。經查
        ，被告就事實欄一㈡、㈢所示所犯販賣第二級毒品未遂犯
        行，固助長毒品流通氾濫，本不宜輕縱，然其販賣之甲
        基安非他命數量不多，價格非鉅，若科以依上開未遂犯
        規定減刑後之法定最低刑度，仍嫌過重，客觀上足以引
        起一般同情而顯可憫恕，爰再依刑法第59條規定酌減其
        刑。
　　　⒋被告本案犯行，因同時有上開減輕事由，爰依刑法第71
        條第2項、第70條規定，先依較少之數減輕後遞減之。
        至事實欄一㈠所示之犯行業依前述減輕規定，依其適用
        法定減輕事由後之最低度刑，相較於其犯罪情節，尚難
        認有何客觀上足以引起一般人之同情之情形，衡諸社會
        一般人客觀標準，並無刑度過重而情堪憫恕之情形，是
        本院綜合各情，認被告事實欄一㈠犯行，並無法重情輕
        之情形或顯可憫恕之情狀，爰不再依刑法第59條規定遞
        減其刑，附此敘明。
　　㈣爰審酌被告明知甲基安非他命對人體具有危害性，為法律
      所禁止販賣之物，透過通訊軟體販賣甲基安非他命，若販
      賣行為既遂，將造成毒品危害擴散，實非可取；另考量被
      告販賣甲基安非他命之數量、本案犯行因為警查獲而未遂
      ，犯罪情節並非嚴重，兼衡其自述從事廚師工作、智識程
      度為大學肄業，需照顧母親之家庭經濟狀況（見偵14719
      卷第6頁、本院卷第143頁）等一切情狀，分別量處如主文
      所示之刑。並審酌上開各罪，均為販賣毒品之罪，犯罪態
      樣、手段相類似，責任非難重複程度較高，及對全體犯罪
      為整體之非難評價，與前述各罪定應執行刑之外部界限，
      定應執行刑如主文所示。
三、沒收：
　　㈠扣案如附表壹編號一、附表貳編號一、附表參編號一所示
      之白色或透明晶體，經鑑定結果，確含有第二級毒品甲基
      安非他命，此有臺北榮民總醫院111年4月26日北榮毒鑑字
      第C0000000號毒品成分鑑定書（一）、（二）、北榮毒鑑
      宇笫C0000000號毒品成分鑑定書、北榮毒鑑字第C0000000
      號毒品成分鑑定書在卷可查（見偵14258卷第107至108頁
      、偵14719卷第50頁、偵14730卷第103頁），均屬違禁物
      ，應依毒品危害防制條例第18條第1項之規定宣告沒收銷
      燬之。上開毒品之外包裝袋，因殘留毒品成分，難以與之
      析離，亦無析離之必要，均應一併宣告沒收銷燬。至鑑驗
      用罄之部分，因已滅失，自毋庸為沒收銷燬之諭知。
　　㈡另扣案如附表壹編號三、附表貳編號二、附表參編號二、
      三、四所示之物，被告於本院審理時供稱均係其所有作為
      聯絡販賣毒品交易之工具使用等語（見本院卷第77至78頁
      ），並有扣案物品照片在卷可查（見偵14730卷第60、63
      頁），故足認為被告犯本案所用之物，應依毒品危害防制
      條例第19條第1項規定，沒收之。
　　㈢另附表壹編號二所示之物雖係甲基安非他命，而屬違禁物
      ，然被告於本院審理時供稱為其施用所餘（見本院卷第78
      頁），則該甲基安非他命或係被告施用毒品案件之證據，
      且查無與本案具有關連性之證據；另附表壹編號四、附表
      貳編號三、附表參編號五、六、七所示之物，亦均查無與
      本案具有關連性之證據，爰均不為沒收之諭知。
據上論斷，應依刑事訴訟法第299條第1項前段，判決如主文。
本案由檢察官蔡佳恩提起公訴、經檢察官宋有容到庭執行職務。
中　　華　　民　　國　　111 　年　　12　　月　　1 　　日
                  刑事第十七庭  審判長法  官  劉凱寧
　　　　　　　                  　　  法  官  黃俊雯
　　　　                  　　　　　  法  官  許菁樺
上列正本證明與原本無異。　　　　　　　　　　
如不服本判決，應於判決送達後20日內敘明上訴理由，向本院提
出上訴狀 (應附繕本) ，上訴於臺灣高等法院。其未敘述上訴理
由者，應於上訴期間屆滿後20日內向本院補提理由書「切勿逕送
上級法院」。
                                      書記官  陳冠云
中　　華　　民　　國　　111 　年　　12　　月　　5 　　日
附錄論罪科刑法條：
毒品危害防制條例第4條
製造、運輸、販賣第一級毒品者，處死刑或無期徒刑；處無期徒
刑者，得併科新臺幣3千萬元以下罰金。
製造、運輸、販賣第二級毒品者，處無期徒刑或10年以上有期徒
刑，得併科新臺幣1千5百萬元以下罰金。
製造、運輸、販賣第三級毒品者，處7年以上有期徒刑，得併科
新臺幣1千萬元以下罰金。
製造、運輸、販賣第四級毒品者，處5年以上12年以下有期徒刑
，得併科新臺幣5百萬元以下罰金。
製造、運輸、販賣專供製造或施用毒品之器具者，處1年以上7年
以下有期徒刑，得併科新臺幣1百50萬元以下罰金。
前五項之未遂犯罰之。　　　　
附表壹
編號 扣案物名稱 備註 一 甲基安非他命1包（含包裝袋2個，毛重1.38公克，即扣押物品目錄表編號3） 違禁物 二 甲基安非他命8包（毛重11.69公克） 查無與本案具有關連性之證據 三 藍色Samsung手機1支（含sim卡1張） 被告所有，供本件販賣甲基安非他命所用之物 四 銀色Samsung手機1支 查無與本案具有關連性之證據 
附表貳
編號 扣案物名稱 備註 一 甲基安非他命2包（含包裝袋2個，淨重1.8579公克，驗餘淨重1.8539公克） 違禁物 二 Samsung手機1支（含sim卡1張） 被告所有，供本件販賣甲基安非他命所用之物 三 Realme手機1支（含sim卡1張） 查無與本案具有關連性之證據 
附表參
編號 扣案物名稱 備註 一 甲基安非他命2包（含包裝袋5個，淨重1.9663公克，驗餘淨重1.9625公克） 違禁物 二 寫有毒品放置處之便條紙 被告所有，供本件販賣甲基安非他命所用之物 三 紅色袋子1個 被告所有，供本件販賣甲基安非他命所用之物 四  藍色Iphone手機1支（含sim卡2張） 被告所有，供本件販賣甲基安非他命所用之物 五 便條紙1本 查無與本案具有關連性之證據 六 奇異筆1支 查無與本案具有關連性之證據 七 黑色Iphone手機1支（含sim卡2張） 查無與本案具有關連性之證據